【裁判字號】    90,上,807
【裁判日期】    901211
【裁判案由】    侵權行為損害賠償
【裁判全文】
臺灣高等法院民事判決  九十年度上字第八０七號
      上  訴  人  乙○○
      被  上訴人  甲○○
右當事人間侵權行為損害賠償事件，上訴人對於中華民國九十年三月七日臺灣基隆地
方法院八十九年度附民字第九一號第一審判決提起上訴，本院判決如左：
      主      文
原判決除確定部分外廢棄。
被上訴人應給付上訴人新台幣貳佰拾陸萬伍仟陸佰玖拾伍元及自民國八十九年十月二
十八日起至清償日止按年息百分之五計算之利息。
第一、二審訴訟費用除確定部分外，由被上訴人負擔。
本判決第二項於上訴人以新台幣柒拾貳萬元供擔保後，得假執行，但被上訴人於假執
行程序實施前，以新台幣貳佰拾陸萬伍仟陸佰玖拾伍元為上訴人預供擔保後，得免為
假執行。
      事實及理由
一、本件上訴人主張：被上訴人明知其所經營之甫吉企業股份有限公司（下稱甫吉公
    司）八十五年度營利事業所得稅結算申報虧損新台幣（下同）八十八萬二千七百
    三十七元，累積虧損達七百八十五萬三千七百九十九元，呈負債狀態，並無資力
    ，且依公司法第二百三十二條第一項規定，公司非彌補虧損及提出法定盈餘公積
    ，不得分派股息及紅利，竟於民國八十六年六月間向上訴人佯稱甫吉公司與新加
    坡公司開發新產品，試銷良好，遠景甚佳，慫恿上訴人投資，將予上訴人獲利之
    二分之一，使上訴人陷於錯誤，先於八十六年六月十七日將三十萬元匯入甫吉公
    司設在基隆市第二信用合作社之帳戶內，嗣於同年七月七日，被上訴人利用其不
    知情之配偶高林芳美陪同上訴人前往第一銀行哨船頭分行開立甫吉公司之帳戶，
    由上訴人保管存摺及印章，並調錢存入該帳戶備供依被上訴人指示匯款，同日被
    上訴人即指示自該帳戶匯款一百五十四萬五千六百九十五元至國外支付甫吉公司
    之貨款，同年月九日被上訴人再指示自該帳戶匯款三十二萬元，共計二百十六萬
    五千六百九十五元，而被上訴人迨錢匯入後，即未與上訴人聯絡，上訴人始知受
    騙，又被上訴人上開詐欺取財犯行，業經本院刑事庭以九十年度上易字第一六０
    七號判決有期徒刑確定在案，上訴人自得本於侵權行為之規定向被上訴人請求如
    數給付本息等情。並上訴聲明(一)原判決除確定部分外廢棄。(二)被上訴人應給付上
    訴人二百十六萬五千六百九十五元及自起訴狀繕本送達翌日起至清償日止按年息
    百分之五計算之利息。(三)願供擔保請准為假執行之宣告。
二、被上訴人則以：其未慫恿上訴人投資甫吉公司，亦未允予上訴人獲利之二分之一
    ，係上訴人因見甫吉公司自新加坡進口餅乾試銷良好，方表示願意投資，且上訴
    人對甫吉公司虧損一事，知之甚詳，被上訴人並無詐欺犯行等語，資為抗辯。並
    答辯聲明駁回上訴人之上訴及願供擔保免為假執行之宣告。
三、兩造不爭之事實：
    查被上訴人所經營之甫吉公司八十五年度營利事業所得稅結算申報虧損八十八萬
    二千七百三十七元，累計虧損達七百八十五萬三千七百九十九元，呈負債之狀態
    ，並無資力，被上訴人竟於八十六年六月間向上訴人稱甫吉公司與新加坡公司開
    發新產品，試銷良好，遠景甚佳，上訴人先於八十六年六月十七日將三十萬元匯
    入甫吉公司設在基隆市第二信用合作社之帳戶內，嗣於同年七月七日，被上訴人
    之配偶高林芳美陪同上訴人前往第一銀行哨船頭分行開立甫吉公司之帳戶，由上
    訴人保管存摺及印章，並調錢存入該帳戶，同日上訴人即自該帳戶匯款一百五十
    四萬五千六百九十五元至國外支付甫吉公司之貨款，同年月九日被上訴人再自該
    帳戶匯款三十二萬元，共計二百十六萬五千六百九十五元之事實，為兩造所不爭
    ，並有上訴人所提出之甫吉公司第一商業銀行活期存款存摺、寶島商業銀行入戶
    電匯委託書、第一商業銀行匯款申報書及臺灣銀行匯出匯款回條聯影本附刑事卷
    可稽（見本院九十年度上易字第一六０七號刑事案偵查卷第七－十三頁），此部
    分事實，堪信為真實。
四、兩造爭執要旨：被上訴人有無因詐欺而應負侵權行為損害賠償責任？
    被上訴人雖承認甫吉公司收到上訴人匯入之上開金額，惟否認有詐欺之情事，辯
    稱係上訴人自願投資云云，然查甫吉公司八十五年營利事業所得稅結算申報，當
    年度虧損八十八萬二千七百三十七元，累積虧損達七百八十五萬三千七百九十九
    元；八十六年度營利事業所得稅結算申報，當年度虧損九十九萬五千六百六十一
    元，累積虧損達八百七十三萬六千五百三十六元，有財政部臺灣省北區國稅局信
    義稽徵所九十年五月二十九日北區國稅信義資字第九０一０四七一五號函檢送甫
    吉公司營利事業所得申報損益及稅額計算表、資產負債表附卷可稽（見本院刑事
    卷九十年度上易字第一六０七號第三十八－四十四頁）。而甫吉公司之資本總額
    僅五百萬元，有經濟部中部辦公室九十年五月十五日經（九０）中辦三管字第０
    九０三０八八二九二０號書函檢送該公司變更登記事項卡影本附卷為憑（見同上
    卷第十三－二十七頁）。是甫吉公司虧損早已逾實收資本額二分之一，且公司資
    產顯有不足抵償其所負債務，依公司法第二百十一條規定，董事會應即召集股東
    會報告，並應即聲請宣告破產。乃被上訴人身為甫吉公司實際負責人，明知甫吉
    公司財務不佳，連年虧損，不但未依公司法規定聲請宣告破產，反而向上訴人謊
    稱該公司產品甚有遠景，將給予上訴人獲利之二分之一，慫恿上訴人投資（見偵
    查卷基隆地檢署八十八年偵字第六八五二號卷第三十三頁反面），且退而言之，
    即使該投資能夠獲利，依公司法第二百三十二條第一項規定，公司非彌補虧損及
    提出法定盈餘公積，不得分派股息及紅利。依甫吉公司虧損情形，自不可能分派
    紅利予上訴人，難謂被上訴人無意圖為甫吉公司不法之所有，以詐術使上訴人匯
    款予甫吉公司使用之犯行，上訴人乙○○因誤信被上訴人說詞，陷於錯誤而依被
    上訴人要求匯款，上訴人經調錢先於八十六年六月十七日將三十萬元匯入甫吉公
    司設在基隆市第二信用合作社之帳戶內；再於八十六年七月七日，被上訴人利用
    其不知情之配偶高林芳美陪同上訴人前往第一銀行哨船頭分行開立甫吉公司戶頭
    ，同意由上訴人保管銀行存摺及印章，上訴人並調錢存入該甫吉公司戶頭，備供
    依被上訴人指示匯款至國外甫吉公司之帳戶，至同（七）日被上訴人指示自該帳
    戶內提款交付一百五十四萬五千六百九十五元、至八十六年七月九日再依被上訴
    人指示匯款交付三十二萬元，共計二百十六萬五千六百九十五元；此有上訴人所
    提出之甫吉公司第一商業銀行活期存款存摺、寶島商業銀行入戶電匯委託書、第
    一商業銀行匯出匯款申報書及臺灣銀行匯入匯款回條聯影本在卷可稽（見基隆地
    檢署八十八年度偵字第六八五二號偵查卷第七－十三頁），足證上訴人確有誤認
    為投資而將系爭金錢分別匯至甫吉公司及國外，以供甫吉公司使用。而上訴人除
    匯款予甫吉公司使用外，並未見其有任何介入該投資財務之行為，且上訴人若知
    甫吉公司財務狀況之惡化，八十五年當年度虧損八十八萬二千七百三十七元，累
    積虧損達七百八十五萬三千七百九十九元，依經驗法則，上訴人若先瞭解公司虧
    損情況，豈會抵押祖產借款投資達二百多萬元，是被上訴人以其並無詐欺為辯，
    顯係飾卸之詞，不足採信，被上訴人因犯詐欺罪，業經本院刑事庭判決有罪確定
    在案（九十年上易字第一六０七號），被上訴人侵權行為之事實，應可認定。
五、按「因故意或過失，不法侵害他人權利者，負損害賠償責任。」民法第一百八十
    四條第一項前段定有明文。本件被上訴人因詐欺而侵害上訴人之權利，已如前述
    ，依上開條文之規定，其應對上訴人負侵權行為損害賠償之責任。
六、次查被上訴人詐取之金額為二百十六萬五千六百九十五元，對此項金額被上訴人
    並不爭執。從而上訴人依侵權行為之法律關係求為判命被上訴人給付上述金額及
    法定遲延利息，為無不合，應予准許，原審因被上訴人第一審刑事判決無罪，而
    駁回上訴人之請求，固非無見，而本院查被上訴人確有詐欺而侵權行為之事實，
    原判決即屬無法維持，上訴論旨，以原判決不當，聲明廢棄改判為有理由，應予
    廢棄原判決，改判如主文第二項所示。
七、假執行之宣告：本件兩造均陳明願供擔保，請准、免宣告假執行，經核尚無不合
    ，爰分別酌定相當之擔保金額准許之。
八、本件事證已臻明確，兩造其餘之攻防方法與判決結果無影響，無庸逐一論述，併
    此敘明。
九、據上論結，本件上訴為有理由，依民事訴訟法第第四百五十條、第七十八條、第
    四百六十三條、第三百九十條第二項、第三百九十二條，判決如主文。
中      華      民      國    九十      年     十二     月     十一     日
                                民事第八庭
                                    審判長法  官  鄭  三  源
                                          法  官  王  淇  梓
                                          法  官  郭  松  濤
右正本係照原本作成。
如不服本判決，應於收受送達後二十日內向本院提出上訴書狀，其未表明上訴理由者
，應於提出上訴後二十日內向本院補提理由書狀（均須按他造當事人之人數附繕本）
上訴時應提出委任律師或具有律師資格之人之委任狀；委任有律師資格者，另應附具
律師及格證書及釋明委任人與受任人有民事訴訟法第四百六十六條之一第一項但書或
第二項（詳附註）所定關係之釋明文書影本。
中      華      民      國    九十      年     十二     月     十二     日
                                          書記官  方  素  珍
附註：
民事訴訟法第四百六十六條之一（第一項、第二項）
對於第二審判決上訴，上訴人應委任律師為訴訟代理人。但上訴人或其法定代理人具
有律師資格者，不在此限。
上訴人之配偶、三親等內之血親、二親等內之姻親，或上訴人為法人、中央或地方機
關時，其所屬專任人員具有律師資格並經法院認為適當者，亦得為第三審訴訟代理人
。


司法院資訊處製作；財團法人民間司法改革基金會備份。
